【裁判字號】    97,抗,1435
【裁判日期】    970922
【裁判案由】    假處分
【裁判全文】
臺灣高等法院民事裁定                  97年度抗字第1435號
抗  告  人  甲○○
代  理  人  韓邦財律師
相  對  人  乙○○
上列當事人間假處分事件，抗告人對於中華民國97年7月15日臺
灣桃園地方法院97年度全字第5號所為裁定提起抗告，本院裁定
如下：
    主      文
原裁定廢棄。
相對人在原法院之聲請駁回。
聲請及抗告費用由相對人負擔。
    理      由
一、原裁定意旨略以：「債權人（即本件之相對人）主張其於民
    國96年8月17日因向債務人（ 即本件之相對人，原裁定誤植
    為債權人）借款，而將如原裁定附表所示不動產（下稱系爭
    不動產）設定抵押，並約定如未依約清償，系爭不動產交由
    債務人處分，並將所有權移轉登記文件交由債務人保管，惟
    債權人並未違約，債務人逕將系爭不動產移轉登記為其所有
    。兩造上述約定違反96年9月28日施行前之民法873條第2 項
    規定而無效，債權人自得依民法第113條（原裁定誤植為第1
    03條）或依不當得利規定請求塗銷登記。債權人為恐因請求
    標的之現狀變更，有日後不能強制執行之虞，願供擔保聲請
    如主文所示之假處分，並提出協議書、保管書、不動產登記
    謄本，雖可認為有相當之釋明，然於所述假處分之原因，則
    未能盡釋明之責，本院認其釋明之欠缺，擔保足以補之，爰
    審酌系爭不動產價值、已設定之負擔及兩造債權數額等，酌
    定擔保准債權人之聲請。」等語。
二、抗告意旨略以：「相對人隱瞞兩造96年11月28日重新簽約之
    事實，而使原法院採信相對人假處分之請求。且相對人對於
    假處分之原因亦未釋明，原法院竟未要求相對人釋明，逕以
    擔保補足之，實有違誤，爰求廢棄原裁定，駁回相對人之聲
    請。」等語。
三、按「假處分，非因請求標的之現狀變更，有日後不能強制執
    行，或甚難強制執行之虞者，不得為之。」、「請求及假處
    分之原因，應釋明之；前項釋明如有不足，而債權人陳明願
    供擔保或法院認為適當者，法院得定相當之擔保，命供擔保
    後為假扣押。」民事訴訟法第五百三十二條第二項、第五百
    三十三條前段準用第五百二十六條第一、二項分別定有明文
    。故「聲請假處分，不能就假處分之原因提出能即時調查之
    證據以釋明之者，自應駁回其聲請。」、「債權人就其聲請
    假處分所應表明之請求及假處分之原因，未為釋明者，雖得
    就債務人所應受之損害供擔保以代釋明，其未表明請求或假
    處分之原因者，自無供擔保以代釋明之可言。」（參照最高
    法院二十九年抗字第二二八號、三十二年抗字第六三八判例
    要旨）。
四、經查，相對人於原法院聲請假處分，雖據相對人提出協議書
    、保管書、不動產登記謄本為證，惟上開證據應認為係對假
    處分之「本案請求」原因之釋明，然於假處分之「原因」，
    僅泛稱：兩造協商已久，未能達成共識，若抗告人有移轉或
    其他處分之情事，恐有日後難以執行之虞等語，惟並未提出
    能即時調查之證據以為釋明，自應認相對人未盡釋明之責。
    雖相對人陳明願供擔保，惟依上開法條說明，欲適用民事訴
    訟法第533條前段準用第526條第2項規定，命債權人供擔保
    後為假處分，前提需債權人已就假處分之本案請求及假處分
    之原因，均已盡釋明之責，法院仍認釋明有所不足，始得適
    用該條項之規定，今相對人就假處分之原因尚未釋明，法院
    當無計算抗告人受損害額，而令相對人供擔保之可能。相對
    人經本院通知仍未釋明假處分之原因，故不應准許其假處分
    之聲請。原裁定准許相對人之聲請，尚有違誤。抗告意旨求
    為廢棄原裁定，為有理由，應由本院廢棄原裁定，並自為裁
    定駁回相對人在原法院之聲請。
五、據上論結，本件抗告為有理由，爰裁定如主文。
中    華    民    國    97    年    9     月    22    日
                    民事第十庭
                        審判長法  官  黃豐澤
                              法  官  吳謀焰
                              法  官  蕭艿菁
正本係照原本作成。
本裁定除以適用法規顯有錯誤為理由，並經本院許可外，不得再
抗告。如提起再抗告，應於收受後10日內委任律師為訴訟代理人
向本院提出再抗告狀。並繳納再抗告費新台幣１千元。
中    華    民    國    97    年    9     月    22    日
                              書記官  王秀雲


司法院資訊處製作；財團法人民間司法改革基金會備份。
